【裁判字號】    97,台上,2515
【裁判日期】    971127
【裁判案由】    確認代表權存在
【裁判全文】
最高法院民事裁定            九十七年度台上字第二五一五號
上  訴  人  財團法人桃園縣私立啟新社福會（原名財團法人桃
            園縣私立中壢育幼院）
法定代理人  丁○○
訴訟代理人  許朝財律師
參  加  人  甲○○
訴訟代理人  羅美鈴律師
被 上訴 人  乙○○
被 上訴 人  丙○○
上列當事人間確認代表權存在事件，上訴人對於中華民國九十七
年六月十一日台灣高等法院第二審判決（九十六年度上字第三七
七號）提起上訴，本院裁定如下：
    主  文
上訴駁回。
第三審訴訟費用由上訴人負擔，但因參加訴訟所生之費用由參加
人負擔。
    理  由
按上訴第三審法院，非以原判決違背法令為理由，不得為之。又
提起上訴，上訴狀內應記載上訴理由，表明原判決所違背之法令
及其具體內容，暨依訴訟資料合於該違背法令之具體事實，其依
民事訴訟法第四百六十九條之一規定提起上訴者，並應具體敘述
為從事法之續造、確保裁判之一致性或其他所涉及之法律見解具
有原則上重要性之理由。同法第四百六十七條、第四百七十條第
二項定有明文。而依同法第四百六十八條規定，判決不適用法規
或適用不當者，為違背法令；依同法第四百六十九條規定，判決
有該條所列各款情形之一者，為當然違背法令。是當事人提起上
訴，如以同法第四百六十九條所列各款情形為理由時，其上訴狀
或理由書應表明該判決有合於各該條款規定情形之具體內容，及
係依何訴訟資料合於該違背法令之具體事實。如依同法第四百六
十八條規定，以原判決有不適用法規或適用法規不當為理由時，
其上訴狀或理由書應表明該判決所違背之法令條項，或有關判例
、解釋字號，或成文法以外之習慣或法理等及其具體內容，暨係
依何訴訟資料合於該違背法令之具體事實，並具體敘述為從事法
之續造、確保裁判之一致性或其他所涉及之法律見解具有原則上
重要性之理由。上訴狀或理由書如未依上述方法表明，或其所表
明者與上開法條規定不合時，即難認為已合法表明上訴理由，其
上訴自非合法。本件上訴人對於原判決其敗訴部分提起上訴，雖
以該部分判決違背法令為由，惟核其上訴理由狀所載內容，係就
原審取捨證據、認定事實與解釋契約之職權行使所論斷：財團法
人桃園縣私立中壢育幼院董事暨代表產生辦法 ( 下稱系爭代表
產生辦法)第五條規定，並非限於各單位代表已死亡時，始得繼
任，亦包括其他原因出缺。上訴人神明會之代表並無任期限制，
其雖仍在世，惟因身體狀況或其他原因已長期無從執行其職務，
解釋上應屬上開規定所稱之其他原因出缺。且上訴人之捐助神明
會會員代表中，於生前即將代表權讓與其親屬者，其例極多，有
神明會代表系統表可稽。而上訴人就上開各捐助神明會生前讓與
會員代表權之情形亦不爭執，足見上訴人以往就會員代表權之繼
任規定中所謂其他原因出缺，得由原會員代表於生前因故無法執
行職務時，讓由其親屬繼任。本件廣興義民會原代表人宋桂林於
書立代表名義變更申請書，及嗣與被上訴人乙○○訂立代表權讓
與契約書時已屆高齡，則依前述上訴人就會員代表繼任規定處理
之慣例，宋桂林顯屬難以行使上訴人會員之代表權，而符合系爭
代表產生辦法所謂之「其他原因出缺時」之規定。乙○○主張伊
經繼任原代表宋桂林而為上訴人會員廣興義民會之會員代表，洵
屬有據。又查中壢育幼院之前身，包括中壢救濟院及中壢仁愛之
家，系爭代表產生辦法係中壢育幼院時期所訂，而被上訴人丙○
○之祖父黃嘉勳承繼陳鼎友之代表權係於民國五十九年四月二十
八日之中壢救濟院時期，參以在中壢救濟院時期代表權由非直系
親屬繼任者，亦有多例，及參加人之陳述，足見在中壢救濟院時
期，其代表產生包括推舉非原代表親屬之方式，非僅得由直系或
繼承人繼任。而黃嘉勳繼任陳鼎友之代表權後，迄六十八年八月
二十七日復由其子黃皓亮繼任，上訴人並將黃嘉勳及黃皓亮列入
神明會代表系統表及第二屆董事選舉會員代表名冊，足認黃嘉勳
繼任陳鼎友代表權時，並無不合。黃嘉勳去世後，則由其子黃皓
亮繼承為會員代表行使職權，嗣黃皓亮死亡，丙○○為黃皓亮長
男，自有系爭代表產生辦法第五條規定之適用。丙○○主張依慣
例繼承上訴人之捐助神明會文昌會之會員代表權，亦屬有據等情
，指摘其為不當，而非表明該判決所違背之法令及其具體內容，
暨依訴訟資料合於該違背法令之具體事實，亦未具體敘述為從事
法之續造、確保裁判之一致性或其他所涉及之法律見解具有原則
上重要性之理由，難認其已合法表明上訴理由。依首揭說明，應
認其上訴為不合法。
據上論結，本件上訴為不合法。依民事訴訟法第四百八十一條、
第四百四十四條第一項、第九十五條、第七十八條、第八十六條
，裁定如主文。
中    華    民    國  九十七  年   十一   月  二十七  日
                      最高法院民事第五庭
                          審判長法官  劉  延  村
                                法官  許  澍  林
                                法官  黃  秀  得
                                法官  童  有  德
                                法官  許  正  順
      本件正本證明與原本無異
                                      書  記  官
中    華    民    國  九十七  年   十二   月    八    日
                                                    Ｍ


司法院資訊處製作；財團法人民間司法改革基金會備份。
